臺灣臺中地方法院民事判決　九十三年度簡上字二○二號
　　上　訴　人　丙○○
　　被　上訴人　甲○○
當事人間請求給付租金事件，上訴人對於中華民國九十三年四月十五日本院沙鹿簡易
庭九十三年沙簡字第二號第一審判決提起上訴，本院於民國九十三年十一月二十六日
言詞辯論終結，判決如下：
    主      文
上訴駁回。
第二審訴訟費用由上訴人負擔。
    事實及理由
一、被上訴人起訴主張：其與上訴人於民國八十八年十二月一日簽訂房屋租賃契約，
    約定由被上訴人將台中縣烏日鄉○○路十三之四號房屋其中之Ｂ廠房出租與上訴
    人，月租原為新台幣（下同）二萬五千元，於八十九年六月一日起調高為二萬八
    千元，租約至九十一年十二月一日屆滿，但上訴人於租約屆滿後並未遷離，被上
    訴人乃於九十二年四月十六日向台中縣烏日鄉公所調解委員會申請調解，雙方同
    意上訴人應於九十二年七月三十一日前遷離並繳清電費而成立調解，詎上訴人於
    上述期限屆至後，並未依約遷離Ｂ廠房，仍留有些許小零件及機具於Ｂ廠房之中
    ，被上訴人乃於九十二年九月十九日持前開本院九十二年度沙核字第五四三號調
    解書聲請強制執行，經本院民事執行處發函通知上訴人應自行將租賃房屋點交後
    ，上訴人始於九十二年十月十三日下午五時自行遷離，為此請求上訴人給付自九
    十二年八月一日起至九十二年十月十三日止無權占有Ｂ廠房之相當於租金之不當
    得利，以兩造租約月租二萬八千元計算，為六萬八千元。又上訴人承租Ｂ廠房，
    使用00000000000號營業用電表（下稱系爭電表），其電費僅繳至九
    十二年五月份，惟自九十二年六月十日起至九月九日止之電費共七萬七千二百三
    十八元亦依約應由上訴人負擔，總計上訴人應給付被上訴人十四萬五千二百三十
    八元，至於地址相同而為隔鄰之Ａ廠房電動門之用電及空地之用電，係使用00
    000000000號住宅用電表，與本件無涉。原審為被上訴人勝訴之判決，
    並依職權為假執行之宣告，被上訴人於本院為駁回上訴之聲明。
二、上訴人則以：其已於九十二年七月三十一日搬離向被上訴人承租之Ｂ廠房並交還
    被上訴人，被上訴人則於同年八月間將廠房出租予訴外人乙○○，上訴人雖留有
    些許零件及機具於Ｂ廠房，但已向乙○○說要留給乙○○使用，且乙○○亦已於
    同年九月間將其物品搬入Ｂ廠房，是上訴人並未繼續使用Ｂ廠房。又系爭電表電
    費係由Ａ、Ｂ廠房之承租人乙○○及空地承租人使用，不應全部由其負擔等語置
    辯。並上訴聲明廢棄原判決，駁回被上訴人在原審之訴及假執行之聲請。
三、兩造不爭執之事實：上訴人向被上訴人承租台中縣烏日鄉○○路十三之四號房屋
    其中之Ｂ廠房，租期自八十八年十二月一日起至九十一年十二月一日止，租金每
    月二萬五千元，於八十九年六月一日起調高為二萬八千元，嗣於九十二年四月十
    六日，兩造在台中縣烏日鄉公所調委會調解，被上訴人同意自九十二年一月一日
    起至九十二年七月三十一日止繼續出租前開房屋予上訴人，而上訴人應於九十二
    年七月三十一日前搬離Ｂ廠房並交還被上訴人。
四、得心證之理由：
    本件應審究者，為上訴人係於九十一年七月三十一日或於九十一年十月十三日搬
    離Ｂ廠房，若係於九十一年十月十三日始搬離，該Ｂ廠房自九十二年六月十日起
    至九十二年九月九日止之系爭電表電費，是否應由上訴人負擔。經查：
（一）上訴人於本院準備程序時，已自認其於九十一年七月三十一日離開時，仍有螺
      絲等小零件及氧氣桶架子留在Ｂ廠房（參本院九十三年七月六日準備程序筆錄
      ），參照卷附兩造於台中縣烏日鄉公所成立之調解內容第二項記載：「對造人
      （即上訴人）應於九十二年七月三十一日前搬離清除所有物品（含機器設備）
      ，並將廠房回復原狀交還聲請人（即被上訴人）」，則上訴人於九十一年七月
      三十一日既仍留有物品於Ｂ廠房，即難認上訴人已解除對Ｂ廠房之占有，且被
      上訴人於九十二年九月間仍向本院聲請命上訴人遷讓系爭房屋之強制執行，並
      經本院民事執行處通知上訴人自行點交Ｂ廠房，亦據本院依職權調閱九十二年
      執字第三九五五一號卷宗查核屬實，亦足證上訴人並未搬離清除所有物品而將
      Ｂ廠房交還被上訴人，否則被上訴人應無大費周章聲請強制執行之必要。此外
      被上訴人主張於九十二年十月十五日始將Ｂ廠房出租予乙○○，而乙○○有先
      搬一些東西放在工廠外面等情，亦據其提出房屋租賃契約書附卷可按，復與證
      人乙○○到庭結證稱：「我和被上訴人是在九十二年十月十四日簽訂租約，自
      九十二年十月十五日承租Ｂ廠房」「我在九十二年八月間去看房子時有碰到上
      訴人：：，裡面還有上訴人的機器：：，我有跟上訴人說他的東西可以慢慢搬
      ，上訴人也准許我的東西可以先搬進去，我在九十三年十月十五日前就有陸續
      把東西先搬到廠房外的廣場，但並沒有放在Ｂ廠房裡面」「九十二年十月十五
      日之前上訴人所留下來的東西我並沒有動它，我沒有與上訴人約定那些東西要
      給我」等語互核相符，堪認上訴人於九十二年七月三十一日以後至九十二年十
      月十三日間仍未自Ｂ廠房搬離而為無權占有，上訴人以前詞置辯，要無可取。
      而無權占有使用他人房屋，可能獲得相當於租金之利益，為社會通常之觀念，
      上訴人於租約終止後繼續占用Ｂ廠房，乃獲有相當於租金利益，而致被上訴人
      受有無法使用收益Ｂ廠房之損害，上訴人自應將所得之利益返還被上訴人。本
      件上訴人無權占有Ｂ廠房二個月又十三日，以兩造原租約月租二萬八千元計算
      ，為六萬八千一百三十三元（28,000× (2+13/30)=68,133），被上訴人減縮
      請求上訴人給付六萬八千元，自屬有據。
（二）上訴人復辯稱系爭電表係由Ａ、Ｂ廠房之承租人乙○○及空地承租人使用，故
      電費不應由其負擔云云，惟為被上訴人否認，並主張Ａ廠房電動門之用電及空
      地之用電，係使用00000000000號住宅用電表，與本件無涉等語。
      經查，上訴人於本件言詞辯論期日，就系爭電表自租約開始迄九十二年五月止
      之電費，既自認均係由其繳納，則系爭電表之電費若非僅供Ｂ廠房使用，何以
      上訴人自八十八年十二月一日起均無拒繳情事？上訴人雖於九十三年間，另以
      本院九十三年度訴字第八六號、台灣高等法院台中分院九十三年度上易字第一
      七六號請求清償債務案件中，主張該Ｂ廠房所設系爭電表，除供Ｂ廠房用電外
      ，另供Ａ廠房及空地使用，故曾與被上訴人口頭約定各自負擔二分之一電費，
      惟本院及台灣高等法院台中分院均認上訴人就該部分主張未能舉證，為無理由
      ，而駁回該部分之訴訟，有前揭台灣高等法院台中分院判決在卷可按，此外，
      上訴人就系爭電表係同時供Ａ廠房及空地使用之有利事實，復未舉證以實其說
      ，是其辯稱自無可採。故Ｂ廠房所設系爭電表之電費，自上訴人繳至九十二年
      五月以後之九十二年六月十日起，至上訴人搬離前之九十二年九月九日止，自
      應均由上訴人負擔。而系爭電表自九十二年六月十日至九十二年七月九日之電
      費為二萬五千二百二十二元、自九十二年七月九日至九十二年八月八日之電費
      為二萬六千一百八十五元、自九十二年八月八日至九十二年九月九日之電費為
      二萬五千八百三十一元，合計七萬七千二百三十八元，已由被上訴人繳納完畢
      等情，亦有被上訴人提出之台灣電力公司收據三紙附卷可按，從而被上訴人請
      求上訴人給付其應負擔之電費七萬七千二百三十八元，洵屬有據。
五、綜上所述，被上訴人依不當得利請求權，請求上訴人給付相當於租金之不當得利
    六萬八千元，及其墊付之電費七萬七千二百三十八元，共計十四萬五千二百三十
    八元，及自支付命令聲請狀繕本送達上訴人即九十二年十一月十四日起，至清償
    日止，按年息百分之五計算之法定遲延利息，為有理由。原審如數判准，並依職
    權為假執行之宣告，核無不合，上訴人仍陳詞求為廢棄改判，為無理由，應予駁
    回其上訴。
四、據上論結，本件上訴為無理由，依民事訴訟法第四百三十六條之一第三項、第四
    百四十九條第一項、第七十八條，判決如主文。
中　　　華　　　民　　　國　　九十三　　年　　 十二　　 月   　十七　　日
                                            臺灣臺中地方法院民事第二庭
~B審判長法　官　洪碧雀
~B　　　法　官　呂麗玉
~B　　　法　官　陳宗賢
右正本證明與原本無異
不得上訴。
~B　　　書記官
中　　　華　　　民　　　國　　九十三　　年　　 十二　　 月　　 十七　　日
